臺灣臺中地方法院刑事判決
110年度金訴字第545號
公  訴  人  臺灣臺中地方檢察署檢察官
被      告  劉冠甫





            詹子龍





上列被告等因詐欺等案件，經檢察官提起公訴（109年度少連偵
字第220號），茲被告等於準備程序中就被訴事實為有罪之陳述
，受命法官於聽取當事人之意見後，由本院合議庭裁定由受命法
官獨任進行簡式審判程序，判決如下：
    主    文
己○○三人以上共同犯詐欺取財罪，處有期徒刑壹年壹月。未扣案
之犯罪所得新臺幣肆仟伍佰元沒收，於全部或一部不能沒收或不
宜執行沒收時，追徵其價額。
丁○○三人以上共同犯詐欺取財罪，處有期徒刑壹年壹月。未扣案
之犯罪所得新臺幣伍佰元沒收，於全部或一部不能沒收或不宜執
行沒收時，追徵其價額。
    犯罪事實
一、己○○（微信暱稱「王小刀」）及丁○○(微信暱稱「兄弟」)自
    民國108年10月12日前某日起，加入「余耀龍門」、「精彩
    弟」及「富貴險中求」及「牛頭凡」等人所屬具有持續性、
    牟利性之有結構性組織之詐欺組織，由己○○擔任「收水」之
    角色，負責向該詐騙組織所指定之「取款車手」收取所得贓
    款並轉交予其他組織成員之工作；丁○○則負責介紹不特定人
    進入該組織擔任「取款車手」之工作。(渠等所涉加入犯罪
    組織部分，業經檢察官另案提起公訴，非本件審理範圍)。
二、己○○及丁○○與該組織所屬之其他成員，共同基於詐欺取財及
    掩飾隱匿詐欺所得去向之洗錢犯意聯絡，先由丁○○於108年1
    0月12日前某日，介紹邱其鋒(所涉詐欺等犯行部分，業經檢
    察官以108年度偵字第30134號等案件提起公訴及109年度偵
    字第99號案件追加起訴)擔任「取款車手」，並由己○○指示
    邱其鋒於108年10月23日中午12時0分至2分許，在臺中市○區
    ○○路0號之「臺中公園路郵局」內，提領由乙○○遭詐騙而匯
    入郵局帳號000-00000000000000號帳戶(下稱該帳戶)內之新
    臺幣(下同)13萬元；於同日13時9分許，在臺中市○區○○路00
    0○000號「臺中五權路郵局」內，提領由甲○○○遭詐騙而匯入
    該帳戶內之2萬元（甲○○○共匯入3萬元)。待邱其鋒提領完畢
    後，隨即在臺中市○區○○路000號「創意旅店」旁之停車場，
    將所得之15萬元交予己○○，而以此方式取得15萬元之不法利
    益並掩飾隱匿該詐欺所得之去向。
三、案經乙○○訴由臺中市政府警察局刑事警察大隊報告臺灣臺中
    地方檢察署檢察官偵查起訴。
    理    由
壹、程序部分：本案被告己○○及丁○○所犯均係死刑、無期  徒刑
    、最輕本刑為三年以上有期徒刑或高等法院管轄第一審案件
    以外之罪，其等於準備程序中就被訴事實均為有罪之陳述，
    經告以簡式審判程序之旨，並聽取公訴人及被告意見後，本
    院合議庭認為適宜而依刑事訴訟法第273條之1第1項規定進
    行簡式審判程序，且依刑事訴訟法第273條之2、第159條第2
    項之規定，不適用傳聞法則有關限制證據能力之相關規定，
    合先敘明。
貳、認定犯罪事實之證據及理由：
    前揭犯罪事實，業據被告己○○及被告丁○○於警詢、本院準備
    程序及審理時均坦承不諱，核與證人即告訴人乙○○於警詢（
    見109少連偵220卷第237頁至第238頁）、證人即被害人甲○○○於警詢（見同上偵卷第243頁至第244頁）、證述情節相符
    ，復有指認犯罪嫌疑人紀錄表暨真實姓名對照表（己○○指認
    邱其鋒、丁○○之照片）（109少連偵220卷第179至183頁）、
    指認犯罪嫌疑人紀錄表暨真實姓名對照表（丁○○指認之照片
    ）（109少連偵220卷第205至213頁）、指認犯罪嫌疑人紀錄
    表暨真實姓名對照表（邱其鋒指認之照片）（109少連偵220
    卷第233至234頁）、告訴人乙○○之內政部警政署反詐騙諮詢
    專線紀錄表、（109少連偵220卷第235頁）、告訴人乙○○所
    提出之郵政入戶匯款申請書影本（109少連偵220卷第239頁
    ）、被害人甲○○○之內政部警政署反詐騙諮詢專線紀錄表（1
    09少連偵220卷第241至242頁）、被害人甲○○○所提出之郵政
    ATM交易收據影本（109少連偵220卷第245頁）、人頭帳戶簡
    嘉儀之蘇澳南方澳郵局帳號（000-00000000000000）之客戶
    歷史交易清單（109少連偵220卷第247頁）、108年10月23日
    中午12時0分及13時9分許之ATM監視錄影畫面翻拍照片（車
    手邱其鋒）（109少連偵220卷第249頁）、.臺灣臺中地方檢
    察署檢察官109年度偵字第99號追加起訴書（被告邱其鋒）
    （109少連偵220卷第427至429頁）、臺灣臺中地方檢察署檢
    察官109年度偵字第99號移送併辦意旨書（被告邱其鋒）（1
    09少連偵220卷第431至433頁）、臺灣臺中地方檢察署檢察
    官108年度偵字第30134等號起訴書（被告邱其鋒）（109少
    連偵220卷第435至448頁）、指認犯罪嫌疑人紀錄表（邱其
    鋒指認己○○之照片）（109少連偵220卷第502至503頁）、監
    視器畫面翻拍照片（邱其鋒與車手頭）（109少連偵220卷第
    504至506頁）、本院109年度金訴字第130等號刑事判決（被
    告邱其鋒）（109少連偵220卷第507至523頁）在卷可資佐證
    。足徵被告丁○○、己○○自白均與事實相符，應堪採信。本案
    事證已臻明確，被告二人犯行均堪認定。
參、論罪科刑：
一、按洗錢防制法第2條規定，該法所稱洗錢，指下列行為：一
    、意圖掩飾或隱匿特定犯罪所得來源，或使他人逃避刑事追
    訴，而移轉或變更特定犯罪所得。二、掩飾或隱匿特定犯罪
    所得之本質、來源、去向、所在、所有權、處分權或其他權
    益者。三、收受、持有或使用他人之特定犯罪所得。故若行
    為人意圖掩飾或隱匿特定犯罪所得來源，而將特定犯罪所得
    直接消費處分，甚或交予其他共同正犯，而由共同正犯以虛
    假交易外觀掩飾不法金流移動，即難認單純犯罪後處分贓物
    之行為，應仍構成新法第2條第1或2款之洗錢行為。又刑法
    第339條之4第1項之加重詐欺罪，是法定刑1年以上7年以下
    有期徒刑之罪，而屬洗錢防制法第3條第1款所規定之特定犯
    罪。因此，若詐騙集團係使被害人將款項存入該集團所使用
    之人頭帳戶，以隱匿其詐欺所得之去向，其犯行當應成立洗
    錢防制法第14條第1項之一般洗錢罪（最高法院108年度台上
    字第1744號判決意旨參照）。
二、核被告己○○及丁○○就犯罪事實欄一、二所為，均係犯刑法第
    339條之4第1項第2款之三人以上共同詐欺取財罪及洗錢防制
    法第14條第1項之一般洗錢罪。
三、按共同實行犯罪行為之人，在合同意思範圍以內，各自分擔
    犯罪行為之一部，相互利用他人之行為，以達其犯罪之目的
    者，即應對於全部所發生之結果，共同負責，不問犯罪動機
    起於何人，亦不必每一階段犯行，均經參與。又關於犯意聯
    絡，不限於事前有所協議，其於行為當時，基於相互之認識
    ，以共同犯罪之意思參與者，亦無礙於共同正犯之成立。且
    數共同正犯之間，原不以直接發生犯意聯絡者為限，即有間
    接之聯絡者，亦包括在內（最高法院98年度台上字第4384號
    、98年度台上字第713號判決意旨參照）。被告己○○及丁○○
    雖均未親自參與撥打電話詐騙之行為，惟被告丁○○替詐騙集
    團招募領取包裹之「取簿手」、被告己○○則擔任向車手邱其
    鋒收取提領款項再交予上手之工作，渠等既均為該詐騙集團
    犯罪歷程不可或缺之重要環節，足徵被告二人係以自己犯罪
    之意思而參與本案，即令被告等並未與其他負責撥打詐騙電
    話之成員謀面或直接聯繫，亦無礙於其等共同參與犯罪之認
    定。是被告丁○○、己○○與其所屬其餘詐欺集團成員間，就本
    案有犯意聯絡及行為分擔，均為共同正犯。
四、被告丁○○、己○○就犯罪事實欄一、二所為，均係以一行為同
    時觸犯三人以上共同詐欺取財罪、一般洗錢罪，為想像競合
    犯，應從一重以三人以上共同詐欺取財罪處斷。
五、按想像競合犯之處斷刑，本質上係「刑之合併」，其所謂從
    一重處斷，乃將想像競合犯組成之評價上數罪，合併為科刑
    一罪，其所對應之刑罰，亦合併其評價上數罪之數法定刑，
    而為一個處斷刑。易言之，想像競合犯侵害數法益者皆成立
    犯罪，論罪時必須輕、重罪併舉論述，同時宣告所犯各罪名
    ，包括各罪有無加重、減免其刑之情形，亦應說明論列，量
    刑時併衡酌輕罪部分量刑事由，評價始為充足，然後依刑法
    第55條前段規定「從一重處斷」，非謂對於其餘各罪可置而
    不論。因此，法院決定處斷刑時，雖以其中最重罪名之法定
    刑，做為裁量之準據，惟於裁量其輕重時，仍應將輕罪合併
    評價在內（最高法院108年度台上字第4405、4408號判決意
    旨參照）。洗錢防制法第16條第2項規定：「犯前2條之罪，
    在偵查或審判中自白者，減輕其刑。」本案被告己○○及丁○○
    就本案參與之客觀犯罪事實，在審判中均坦承不諱，故就被
    告丁○○、己○○所犯一般洗錢罪部分，均應依上開規定減輕其
    刑。
六、爰審酌被告丁○○、己○○不思循正當途徑賺取錢財，竟參與詐
    騙犯罪集團，分別擔任招募車手及收水之工作，貪圖可輕鬆
    得手之不法利益，價值觀念偏差，且造成社會信任感危機，
    損害告訴人等財產法益，行為均值非難，及考量己○○及丁○○
    犯後均坦承犯行，於詐騙集團所擔任之角色、犯罪分工，暨
    被告丁○○為空中大學肄業，之前於大寮工業區擔任夜班技術
    員，其父領有殘障手冊，家中有聲請低收入戶，家庭經濟狀
    況貧寒；被告己○○為高中肄業，做生酮飲食行銷工作，家庭
    經濟狀況勉持（見本院卷第136頁、第116頁）等一切情狀，
    分別量處如主文所示之刑。
七、沒收部分：被告丁○○於警詢及本院審理時均供稱：介紹費1
    個人500元等語，被告己○○則於本院供稱：不確定有沒有領
    到每次百分之三的報酬等語（見本院卷第115頁），惟被告
    己○○參與本詐騙集團工作時間並非短暫，如該集團上手未依
    約給付己○○應得之酬勞，己○○豈有繼續參與工作之理？故應
    認定被告己○○有領到本案詐得金額15萬元之百分之三酬勞即
    4千5百元無誤，上開金額屬被告丁○○、己○○犯罪所得，均應
    依刑法第38條之1第1項前段、第3項規定宣告沒收，於全部
    或一部不能沒收或不宜執行沒收時，追徵其價額。
據上論斷，應依刑事訴訟法第273條之1第1項、第299條第1項前
段，洗錢防制法第14條第1項、第16條第2項，刑法第11條、第28
條、第339條之4第1項第2款、第55條前段、第38條之1第1項前段
、第3項，刑法施行法第1條之1第1項，判決如主文。
本案經檢察官丙○○提起公訴，檢察官戊○○到庭執行職務。
中    華    民    國   110    年     9    月    14    日
                    刑事第二庭  法  官  黃光進
以上正本證明與原本無異。
如不服本判決應於收受判決後20日內向本院提出上訴書狀，並應
敘述具體理由；其未敘述上訴理由者，應於上訴期間屆滿後20日
內向本院補提理由書（均須按他造當事人之人數附繕本）「切勿
逕送上級法院」。
告訴人或被害人如不服判決，應備理由具狀向檢察官請求上訴，
上訴期間之計算，以檢察官收受判決正本之日起算。
                                書記官  李噯靜
中    華    民    國    110    年    9      月   14   日
附錄本案論罪科刑法條：
中華民國刑法第339條之4第1項第2款
犯第339條詐欺罪而有下列情形之一者，處1年以上7年以下有期
徒刑，得併科100萬元以下罰金：
二、三人以上共同犯之。
洗錢防制法第14條第1項
有第2條各款所列洗錢行為者，處7年以下有期徒刑，併科新臺幣
500萬元以下罰金。